最高法院刑事判決
                                   111年度台上字第4471號
上  訴  人  林璟暉                      

　　　　　　　　　　
　　　　　　　　　　
                    
選任辯護人  黃健淋律師
上列上訴人因家暴殺人案件，不服臺灣高等法院中華民國111年7
月28日第二審判決（111年度上重訴字第5號，起訴案號：臺灣新
竹地方檢察署109 年度偵字第8892號），提起上訴，本院判決如
下：
    主  文
上訴駁回。
    理  由
一、按刑事訴訟法第377 條規定，上訴於第三審法院，非以判決
    違背法令為理由，不得為之。是提起第三審上訴，應以原判
    決違背法令為理由，係屬法定要件。如果上訴理由書狀並未
    依據卷內訴訟資料，具體指摘原判決不適用何種法則或如何
    適用不當，或所指摘原判決違法情事，顯與法律規定得為第
    三審上訴理由之違法情形，不相適合時，均應認其上訴為違
    背法律上之程式，予以駁回。
二、本件經原審審理結果，認上訴人林璟暉有原判決事實欄所記
    載之犯行，因而撤銷第一審不當之科刑判決，改判仍論處上
    訴人犯殺人罪刑，並諭知相關之沒收。已詳敘其調查、取捨
    證據之結果及憑以認定犯罪事實暨如何量刑之得心證理由。
    從形式上觀察，並無足以影響判決結果之違法情形存在。
三、經查：
（一）證據之取捨與事實之認定，為事實審法院之職權，倘其採
      證認事並不違背證據法則，即不得任意指為違法；又證據
      之證明力如何，由事實審法院本於確信自由判斷之，此項
      自由判斷之職權行使，苟係基於吾人日常生活之經驗，而
      未違背客觀上應認為確實之定則，並已敘述其何以為此判
      斷之理由者，亦不容漫指為違法，而據為適法之第三審上
      訴理由。原判決於理由已說明：上訴人雖陳稱其於案發前
      晚，有服用安眠藥「悠樂丁」170 顆以致精神恍惚，並將
      剩餘包裝丟棄於窗戶外之冷氣機下方云云，然經警前往上
      訴人住處查看，未發現所稱之剩餘包裝，且佐以卷附安眠
      藥「悠樂丁」仿單，及國立臺灣大學醫學院附設醫院新竹
      臺大分院新竹醫院覆函所述相關文獻提供之數據推論，就
      上訴人於案發後抽血檢驗Estazolam 之濃度為0.362ug/ml
      ，加上該藥物半衰期為24小時，並無從獲致上訴人施用之
      「悠樂丁」高達170 顆之結論，顯示上訴人上開所陳有誇
      大其案發後施用安眠藥物劑量，以求脫免刑責之情，自不
      足採信。又上訴人檢驗出之濃度0.362ug/ml，固已經超出
      文獻所載0.3ug/ml臨界值，然是否達到記憶不清或意識不
      清，還需評估個案是否有精神疾病、平常習慣服用Estazo
      lam 劑量等因素，而依證人即上訴人母親林邱晏平、上訴
      人友人雷云之證述及上訴人所自承，上訴人於案發前有多
      次服用「悠樂丁」之情，應堪信上訴人對於「悠樂丁」有
      一定之耐受力，尚難僅依上訴人於案發後血液中檢出之Es
      tazolam 濃度超越一般危險臨界值，即推論其於行為時辨
      識其行為違法或依其辨識而行為之能力有欠缺或顯著降低
      之情。另參酌醫療財團法人徐元智先生醫藥基金會亞東紀
      念醫院就上訴人行為之精神狀況鑑定結果，認上訴人為本
      案犯罪行為時，或因服用安眠藥出現「安眠藥中毒」，精
      神狀態略受影響，然於本案行為時，其辨識行為違法或依
      其辨識而行為之能力，均未有顯著降低之情事，仍具有完
      全刑事責任能力；再依證人即臨案發前上訴人停放機車處
      之理髮店員工穆哀連嬌所證，可知上訴人欲騎走機車前往
      案發現場時，並無走路歪斜，其尚能與穆哀連嬌清楚對話
      、表明其為機車所有人及請穆哀連嬌聯絡老闆娘，顯無精
      神恍惚之情。另參酌案發之相關位置圖、附近監視器錄影
      截圖畫面、照片，顯示上訴人當日自理髮店外，騎乘機車
      至被害人即死者李菁菁上班之泰蓮泰式按摩店附近停妥機
      車後，再持裝有兇刀之紙袋步行進入按摩店內，可見其於
      案發前具備騎乘機車安全到達案發地點之能力，並記得將
      兇刀帶下機車，自無因服用安眠藥而致意識不清之情形。
      而就卷內事證觀之，並未見被害人於案發前曾對上訴人有
      恐嚇之事，反係上訴人與被害人發生爭執後，即有持刀恐
      嚇威脅被害人「要死大家一起死」之情，嗣後又於案發前
      一日至案發當日上午9 時許，持續撥打電話予被害人，且
      於案發當日持其準備之廚房用刀至泰蓮泰式按摩店找被害
      人，足認上訴人於案發當日前往該按摩店時已有持刀預謀
      殺害被害人之主觀意圖，甚為灼然。至其於案發後持刀自
      戕，與判斷其是否具預謀殺人之犯意並無關聯。本案事證
      明確，上訴人犯行堪以認定等旨。經核原判決之採證認事
      並無違反經驗法則、論理法則，亦無任意推定犯罪
      事實、違背證據法則、理由不備、理由矛盾之違誤。上訴
      意旨指摘原判決對證人林邱晏平、雷云及穆哀連嬌其餘有
      利上訴人之證詞不予採信，復未說明如何不採信上訴人有
      自殺之強烈死意及案發後自戕等有利主張之理由，遽以被
      害人曾聲請保護令、更換工作等情，暨證人即被害人友人
      劉烘良所為之證述等，逕認上訴人有預謀殺人之犯意，有
      判決不備理由等違法云云，均係置原判決所為明白論斷於
      不顧，徒憑己意就相同卷存事證為相異之評價，均非適法
      第三審上訴理由。
（二）刑之量定係屬事實審法院得依職權裁量之事項，倘其未有
      逾越法律所規定之範圍，或濫用其權限，即不得任意指摘
      其為違法。本件原判決關於量刑部分，已具體審酌刑法第
      57條所列之科刑等一切情狀，在罪責原則下適正行使其量
      刑之裁量權，並逐一詳予審酌上訴人犯罪之動機、目的、
      手段、犯罪時所受之刺激、與被害人之關係、上訴人之生
      活狀況、品行、智識程度、違反義務之程度暨所生之損害
      ，及臺灣基督教長老教會馬偕醫院財團法人新竹馬偕紀念
      醫院對上訴人就學紀錄等資料進行心理衡鑑之結果，與其
      犯罪後之態度等一切情狀，並兼顧有利與不利之科刑資料
      ，認量處有期徒刑之刑，尚不足警懲，亦有失衡平，而衡
      酌上訴人具備正常智識，人格特質符合迴避性人格障礙特
      質，不具備反社會人格，非無矯治、教化可能性，乃予量
      處無期徒刑。核屬原判決依上訴人犯罪情節等各項情狀，
      衡以量刑審酌之事項及結果，並無濫用自由裁量權限之情
      形，即無違反憲法上罪刑相當原則而量刑違法。上訴意旨
      仍以上訴人縱未達到刑法第19條第2 項之顯著下降程度，
      然其於案發前一日大量食用安眠藥及燒炭，可見犯案當時
      之辨識能力有相當程度之下降，並為保護母親與小孩，始
      持刀攻擊並殺害被害人等情，指摘原判決未予審酌該情做
      為量刑之依據，有判決不備理由之違法云云，洵非合法之
      第三審上訴理由。
四、綜上及其餘上訴意旨，均係就原判決已詳為論述之事項，重
    為事實上之爭執，核與法律規定得為第三審上訴理由之違法
    情形不相適合，其上訴為違背法律上之程式，應予駁回。
據上論結，應依刑事訴訟法第395條前段，判決如主文。
中　　華　　民　　國　 111　  年　  10 　 月　  12    日
                  刑事第九庭審判長法　官　蔡　彩　貞
                                  法　官  梁　宏　哲
                                  法　官  周　盈　文
                                  法　官  林　庚　棟
                                  法　官  莊　松　泉
本件正本證明與原本無異
                                  書記官
中　　華　　民　　國　　111 　年　　10　　月　　18　　日